臺灣臺北地方法院民事判決　　　　　　 100年度訴字第2543號
原　　　告　林慧雯
　　　　　　林紅芸
　　　　　　林瀚東
　　　　　　李金格
　　　　　　林蕙芳
　　　　　　林蘊芳
共　　　同
訴訟代理人　陳建中律師
　　　　　　高佩辰律師
被　　　告　郭錦章
訴訟代理人　楊貴森律師
複　代理人　楊智鈞
上列當事人間請求清償債務事件，本院於民國100年9月27日言詞
辯論終結，判決如下：
    主      文
原告之訴及假執行之聲請均駁回。
訴訟費用由原告負擔。
    事實及理由
一按訴狀送達後，原告不得將原訴變更或追加他訴。但請求之基
  礎事實同一、擴張或減縮應受判決事項之聲明者，不在此限，
  民事訴訟法第255條第1項第2款、第3款分別定有明文。原告起
  訴時係依兩造間之保證契約，請求被告就主債務人所負民國93
  年4月至97年7月期間之租金債務，代負履行之責。其嗣於訴訟
  繫屬中，另請求被告就主債務人所負97年9月26日至98年3月12
  日期間之租金債務及違約金債務，代負履行之責，且變更訴之
  聲明為後列原告聲明欄所示，核原告所追加之新訴，與舊訴係
  本於同一基礎事實，且其所為訴之聲明變更，亦合於前開規定
  ，均應准許。
二原告起訴主張：
  (一)訴外人鄭照麗於84年11月1 日邀同被告為保證人，與彼等簽
    訂林森觀光大廈房屋租賃契約書（下稱系爭租賃契約書），
    約定由鄭照麗向彼等承租如附表所示之房屋18戶（下稱系爭
    房屋），租賃期間自84年11月1 日起至85年10月31日止。詎
    鄭照麗於租期屆滿後未依約返還房屋，且未給付租金仍持續
    使用該等房屋。
  (二)彼等前在鈞院對鄭照麗提起訴訟（歷審案號：鈞院98年度訴
    字第682 號、臺灣高等法院99年度上字第1017號），請求鄭
    照麗返還房屋並給付租金、違約金等，嗣該案確定判決認定
    彼等與鄭照麗間自85年11月1 日起視為以不定期限繼續租約
    ，且彼等已於99年12月16日合法終止租約，而判命鄭照麗除
    應返還系爭房屋外，另應給付彼等93年4月至97年7月止之租
    金新臺幣（下同）4,212,000元，及自97年9月26日起至清償
    日止按年息5%計算之利息，暨自97年9月26日起至98年3月12
    日止之租金450,900 元，並自99年12月17日起至騰空返還系
    爭房屋之日止，按月給付違約金81,000元。
  (三)而系爭租賃契約雖經前開確定判決認定自85年11月1 日起視
    為以不定期限繼續租約，然其租金或其他條件並未隨同變更
    ，僅係租賃期間視為不定期，被告就此所生之連續債務仍須
    負保證之責；況被告從未通知彼等終止保證契約，其就鄭照
    麗所應負之債務，自無法解免保證之責。
  (四)伊前向鈞院聲請就鄭照麗之財產為強制執行，然執行無結果
    ；而依鄭照麗之財產歸屬清單及98年度綜合所得稅各類所得
    清單所示，其名下並無任何財產，顯已有不能履行之情事，
    被告既為系爭租賃契約之保證人，自應就鄭照麗前開給付租
    金及違約金債務，代負償還責任等語。
  (五)聲明為：
    1.被告應給付原告4,212,000元，及自97年9月26日起至清償
      日止，按年息5%計算之利息。
    2.被告應給付原告450,900元。
    3.被告應自99年12月17日起至100年3月7 日止，按月給付原
      告81,000元。
    4.願供擔保請准宣告假執行。
二被告則抗辯：
  (一)鄭照麗前雖邀同伊為保證人與原告簽訂系爭租賃契約書，然
    該租賃契約之期間為84年11月1 日起至85年10月31日止，是
    伊之保證責任，應僅限基於該定有期間之租賃契約所生之債
    務。至系爭租賃契約爾後雖變更為不定期租賃契約，然變更
    後之不定期租賃契約乃另一不同之租賃契約，而鄭照麗所負
    本件租金及違約金債務係基於該不定期租賃契約所衍生，與
    系爭租賃契約無涉，伊既非該不定期租賃契約之保證人，亦
    未同意為該不定期租賃契約之保證人，則原告請求伊就鄭照
    麗依該不定期租賃契約所應給付租金及違約金債務代負履行
    之責，核無理由等語。
  (二)聲明為：
    1.原告之訴及其假執行之聲請均駁回。
    2.如受不利判決，願供擔保請准宣告免為假執行。
三得心證之理由：
  (一)按稱保證者，謂當事人約定，一方於他方之債務人不履行債
    務時，由其代負履行責任之契約，民法第739 條定有明文。
    查訴外人鄭照麗於84年11月1 日邀同被告為保證人，與訴外
    人林紅蘅及原告林紅芸、林瀚東、林蕙芳、李金格、林蘊芳
    簽訂系爭租賃契約書，約定由鄭照麗向彼等承租系爭房屋，
    租賃期間自84年11月1 日起至85年10月31日止。林紅蘅業於
    93年9 月30日死亡，原告林慧雯為其繼承人，承受林紅蘅本
    於系爭租賃契約之權利、義務等情，為兩造所是認，並有系
    爭租賃契約書在卷可稽（見本院卷第7-8 頁），堪予信實。
    而依系爭租賃契約，被告應就鄭照麗按期給付租金及於租期
    屆滿返還房屋之債務，負保證責任，亦據原告自承在卷（本
    院100年8月17日言詞辯論筆錄參照），復為被告所不爭，則
    鄭照麗就前開範圍內所生之債務未依約履行時，依上開規定
    ，自應由被告代負履行之責。
  (二)又按租賃定有期限者，其租賃關係，於期限屆滿時消滅；租
    賃期限屆滿後，承租人仍為租賃物之使用收益，而出租人不
    即表示反對之意思者，視為以不定期限繼續契約，民法第45
    0條第1項、第451條分別定有明文。經查：
    1.系爭租賃契約之租賃期間自84年11月1 日起至85年10月31
      日止，惟鄭照麗於租期屆滿後仍繼續占有使用系爭房屋，
      而未給付租金，原告遂於98年間對鄭照麗提起訴訟，請求
      鄭照麗返還系爭房屋，並給付使用系爭房屋之租金及違約
      金。此訴訟先後經本院及臺灣高等法院作成98年度訴字第
      682 號、99年度上字第1017號判決，認定鄭照麗於租期屆
      滿後仍為系爭房屋之使用收益，原告復未能證明已為反對
      之意思表示，彼等自85年11月1 日起視為以不定期限繼續
      租約，且原告已於99年12月16日合法終止前開租賃契約，
      而判命鄭照麗應騰空返還系爭房屋予原告，並應給付原告
      93年4月至97年7月止共52個月之租金4,212,000 元，及自
      97年9 月26日起至清償日止按年息5%計算之利息，暨自97
      年9月26日起至98年3月12日止之租金450,900 元，並自98
      年3 月13日起至99年12月16日止，按月給付租金81,000元
      ，另自99年12月17日起至騰空返還系爭房屋之日止，按月
      給付不當得利81,000元及違約金81,000元確定等情，有歷
      審裁判書在卷足憑（見本院卷第9-31頁、第78-86 頁）。
    2.查系爭租賃契約之租賃期間原為84年11月1 日起至85年10
      月31日止，被告就該定有期限之租賃契約為保證，核其真
      意，應僅就該租賃期間內所生給付租金之債務及租期屆滿
      返還房屋之債務，願為鄭照麗負保證之責。至鄭照麗與原
      告雖自85年11月1 日起視為以不定期限繼續租約，如前述
      ，然該續為不定期限之租賃契約究不同於定有期限之原租
      賃契約，倘僅因出租人即原告不即表示反對承租人即鄭照
      麗繼續使用收益租賃物，而應無限期負擔保證責任，絕非
      保證人即被告之原意，亦非保證契約當事人即兩造於締約
      時之真意。從而，被告所負保證責任之範圍，應僅限於84
      年11月1 日起至85年10月31日止依據系爭租賃契約所生之
      債務，而兩造既未針對鄭照麗與原告間已續為不定期限之
      租賃契約所生債務，另行成立保證契約，要難認為就該不
      定期限租賃契約所生之債務，被告亦負保證之責。
    3.原告雖主張：原租賃契約成為不定期限之租賃契約後，依
      民法第754條第1項「就連續發生之債務為保證而未定有期
      間者，保證人得隨時通知債權人終止保證契約」之規定，
      視為被告就針對連續發生之債務為保證，被告針對鄭照麗
      於93年4月至97年7月、97年9月26日至98年3月12日期間所
      積欠之租金債務，及於99年12月16日租約終止後所生之違
      約金債務，亦應負保證之責云云。惟依兩造締約真意，被
      告僅針對於84年11月1 日至85年10月31日期間鄭照麗依租
      賃契約所生之債務負保證之責，已如前述，其顯非就未定
      期間之連續發生債務為保證，民法第754條第1項之規定於
      本件即無適用餘地，原告此部分主張，誠非有理，亦不足
      採。
    4.綜上，被告針對前開不定期限之租賃契約所生債務，既不
      負保證之責，則原告就鄭照麗依該不定期限租賃契約所生
      之給付租金及違約金債務，請求被告代負履行之責，即屬
      無據。
  (三)綜上所述，原告依據兩造間之保證契約，訴請被告給付4,21
    2,000元，及自97年9月26日起至清償日止，按年息5%計算之
    利息；另請求被告給付450,900 元，暨自99年12月17日起至
    100年3月7 日止，按月給付81,000元，均無理由，應予駁回
    。原告之訴既經駁回，其假執行之聲請即失所附麗，應併予
    駁回之。
  (四)本案事證已明，兩造其餘攻擊防禦方法及舉證，核與判決結
    果無影響，爰不再一一論列，附此指明。
四訴訟費用負擔之依據：民事訴訟法第78條。
中    華    民    國   100    年    9     月    30    日
臺                民事第七庭    法  官  陳婷玉
如對本判決上訴，須於判決送達後20日內向本院提出上訴狀。如
委任律師提起上訴者，應一併繳納上訴審裁判費。
中    華    民    國   100    年    9     月    30    日
                                書記官  吳鸝稻
附表：
┌──┬─────────┬──────────────┐
│編號│  建          號  │  門    牌    號    碼      │
├──┼─────────┼──────────────┤
│01  │臺北市○○區○○段│臺北市○○○路○段66號4樓    │
│    │四小段第2419號    │                            │
├──┼─────────┼──────────────┤
│02  │臺北市○○區○○段│臺北市○○○路○段66號4樓之1 │
│    │四小段第2420號    │                            │
├──┼─────────┼──────────────┤
│03  │臺北市○○區○○段│臺北市○○○路○段66號4樓之2 │
│    │四小段第2421號    │                            │
├──┼─────────┼──────────────┤
│04  │臺北市○○區○○段│臺北市○○○路○段66號4樓之3 │
│    │四小段第2422號    │                            │
├──┼─────────┼──────────────┤
│05  │臺北市○○區○○段│臺北市○○○路○段66號4樓之4 │
│    │四小段第2423號    │                            │
├──┼─────────┼──────────────┤
│06  │臺北市○○區○○段│臺北市○○○路○段66號4樓之5 │
│    │四小段第2424號    │                            │
├──┼─────────┼──────────────┤
│07  │臺北市○○區○○段│臺北市○○○路○段66號4樓之6 │
│    │四小段第2425號    │                            │
├──┼─────────┼──────────────┤
│08  │臺北市○○區○○段│臺北市○○○路○段66號4樓之7 │
│    │四小段第588號     │                            │
├──┼─────────┼──────────────┤
│09  │臺北市○○區○○段│臺北市○○○路○段66號4樓之8 │
│    │四小段第2426號    │                            │
├──┼─────────┼──────────────┤
│10  │臺北市○○區○○段│臺北市○○○路○段66號4樓之9 │
│    │四小段第2427號    │                            │
├──┼─────────┼──────────────┤
│11  │臺北市○○區○○段│臺北市○○○路○段66號4樓之10│
│    │四小段第2428號    │                            │
├──┼─────────┼──────────────┤
│12  │臺北市○○區○○段│臺北市○○○路○段66號4樓之11│
│    │四小段第2429號    │                            │
├──┼─────────┼──────────────┤
│13  │臺北市○○區○○段│臺北市○○○路○段66號4樓之12│
│    │四小段第2430號    │                            │
├──┼─────────┼──────────────┤
│14  │臺北市○○區○○段│臺北市○○○路○段66號4樓之13│
│    │四小段第2431號    │                            │
├──┼─────────┼──────────────┤
│15  │臺北市○○區○○段│臺北市○○○路○段66號4樓之14│
│    │四小段第2432號    │                            │
├──┼─────────┼──────────────┤
│16  │臺北市○○區○○段│臺北市○○○路○段66號4樓之15│
│    │四小段第2433號    │                            │
├──┼─────────┼──────────────┤
│17  │臺北市○○區○○段│臺北市○○○路○段66號4樓之16│
│    │四小段第2434號    │                            │
├──┼─────────┼──────────────┤
│18  │臺北市○○區○○段│臺北市○○○路○段66號4樓之17│
│    │四小段第2435號    │                            │
└──┴─────────┴──────────────┘